臺灣高等法院民事判決　　　　　　　　　 95年度再易字第9號
再審原告　　甲○○
再審被告　　王竣民即祭祀公業王五祥管理人
訴訟代理人　王振志律師
複 代 理人　鄭淑婉律師
上列當事人間調整租金等事件，再審原告對於中華民國94年12月
13日本院94年度上字第492號確定判決提起再審，本院於96年4月
10日言詞辯論終結，判決如下：
    主  文
再審之訴駁回。
再審訴訟費用由再審原告負擔。
    事實及理由
一、再審原告主張：本院94年度上字第492 號確定判決（下稱原
    確定判決）就台北市○○區○○段1小段19地號地上權應有
    部分4分之1（即門牌號碼台北市○○○路○段56號4樓房屋所
    坐落）地租部分，認兩造於民國75年3月25日簽訂土地租賃
    契約書（下稱系爭租賃契約）時，已明訂每年每坪依該地號
    申報地價7%計算地租，且依證人張平和之證詞，認上開地租
    應按該地號申報地價7%計算，再審原告主張應按申報地價4%
    給付租金，已與再審被告達成新的合意等均不足採。惟依再
    審被告於88年2月27日開立予再審原告之收據（即再審原證
    二，下稱系爭租金收據），載明87年度租金係依申報地價4%
    計算，該收據又記載「1.經82年店簡民字17號判決收4%租金
    。2.如有新訂租約，租率以新租約為準」，可知兩造至遲於
    88年2月27日已達成依申報地價4%給付地租之新合意，並依
    此繳交租金，迄今雙方均無新訂租約，故於租金調整前，應
    依申報地價4%計算地租，而系爭租金收據及其內容記載為未
    經原確定判決斟酌之證物，有民事訴訟法第496條第1項第13
    款之再審事由，依法提起再審，並聲明：(一)台灣台北地方法
    院93年度訴字第3013號與本院94年度上字第492號確定判決
    關於命再審原告給付再審被告123,696元及其法定利息部分
    與駁回該部分之上訴暨命負擔該部分第一、二審訴訟費用之
    裁判均廢棄。(二)前開廢棄部分，再審被告在再審前程序之訴
    駁回。
二、再審被告則以：(一)再審原告提出之系爭租金收據為本件言詞
    辯論終結前已存在，且為當事人所知悉，卻未提出者，非屬
    原確定判決未經斟酌之證物，無提起再審之訴之原因。(二)再
    審原告提出之系爭收據所記載之計算地租部分，係56號3樓
    建物之地上權範圍，與系爭租賃契約之內容無關，況該收據
    上亦記載「如有新訂租約，租率以新租約為準」，故再審被
    告依前開租約約定以申報地價7%計算地租，並無不合。(三)再
    審被告於88年2月27日共摯給再審原告4張收據（編號0032、
    0033、0034、0035），系爭租金收據係其中1張（編號0034
    ），而再審原告於前訴訟程序之93年店調字第51號中，已提
    出編號0032收據，再審原告主張系爭租金收據為其配偶張素
    麗所繳交保存，伊不知情，顯係推諉之詞等語，資為抗辯。
    並答辯聲明：再審之訴駁回。
三、按當事人發現未經斟酌之證物或得使用該證物者，以如經斟
    酌可受較有利益之裁判者為限，得以再審之訴對於確定終局
    判決聲明不服，民事訴訟法第496條第1項第13款定有明文。
    而所謂當事人發見未經斟酌之證物或得使用該證物者，係指
    前訴訟程序事實審之言詞辯論終結前已存在之證物，因當事
    人不知有此，致未經斟酌，現始知之者，或雖知有此而不能
    使用，現始得使用者而言，且必以該證物若經斟酌可受較有
    利益之裁判者為限（最高法院32年上字第1247號、18年上字
    第710號、17年上字第1081號判例意旨參照）。
四、經查，本件再審原告據以提起本件再審之訴，無非以再審原
    告於88年2 月27日繳交87年度租金時，與再審被告達成依申
    報地價4%給付地租之新合意，並提出記載「「1.經82年店簡
    民字17號判決收4%租金。2.如有新訂租約，租率以新租約為
    準」之系爭租金收據，該收據如經原確定判決予以斟酌，必
    可受較有利於再審原告之判決為其論據；經查再審原告所提
    出「土地租賃契約書」，於前訴訟程序言詞辯論終結前即已
    存在，為再審原告所知悉乙節，為再審原告所自承（見本院
    卷67頁反面），則系爭租金收據顯非再審原告於前訴訟程序
    所不知而現始知之，或雖知有此證物而不能使用，現始得使
    用之證物。再審原告雖辯稱：該收據係在其配偶張素麗手上
    ，所以找不到，於原判決確定後才找出來云云。惟查，再審
    被告於88年2月27日共摯給再審原告4張收據（編號0032、00
    33、0034、0035），系爭租金收據係其中1張（編號0034），
    而再審原告於前訴訟程序之93年店調字第51號中，已提出編
    號0032收據（見該卷97頁），空言辯稱系爭租金收據為其配
    偶張素麗所繳交保存，伊不知情，顯係推諉之詞等語，不足
    採信。況再審原告於系爭第19地號土地地上權應有部分4分之
    1（即系爭56號4樓房屋之坐落），此部分租金租率為依申報
    地價年息7%計算，有兩造於75年3月25日簽訂之土地租賃契約
    書為憑，系爭租金收據雖記載「羅斯福路6段64號56號」，
    惟未載明係56號3樓或4樓之地上權範圍，自不能為再審原告
    有利之證明，故縱經原確定判決予以斟酌，亦難認可受較有
    利益於再審原告之判決，其提起本件再審之訴，為無理由。
五、綜上所述，本件再審原告依民事訴訟法第496條第1項第13款
    之規定，提起本件再審之訴，為無理由，應予駁回。至兩造
    其餘主張及陳述，經審酌後，認與判決結果無涉，無一一論
    述之必要，併此敘明。
六、據上論結，本件再審之訴為無理由，依民事訴訟法第78條判
    決如主文。
中　　華　　民　　國　　96　　年　　4 　　月　　24　　日
                    民事第五庭
                        審判長法　官  林丁寶
　　　　　　　　　　  　      法　官　陳博享
　　　　　　　　　　　        法　官  蔡芳齡
正本係照原本作成。
不得上訴。
中　　華　　民　　國　　96　　年　　4 　　月　　27　　日
                              書記官  蔡錦輝
